【裁判字號】    99,簡上,336
【裁判日期】    991214
【裁判案由】    侵占
【裁判全文】
臺灣臺北地方法院刑事判決             99年度簡上字第336號
上  訴  人  臺灣臺北地方法院檢察署檢察官
被      告  雷智涵
上列上訴人因被告侵占案件，不服本院於民國99年7月12日所為
99年度簡字第2406號第一審判決（聲請簡易判決處刑案號：臺灣
臺北地方法院檢察署99年度偵字第11338號），提起上訴，本院
管轄之第二審合議庭判決如下：
    主  文
上訴駁回。
    事  實
一、雷智涵於民國99年2月17日12時30分許，在位於臺北市大安
    區○○○路○段223巷5號之聯邦銀行忠孝分行內自動櫃員提
    款機上，拾獲郝旭恒所有而於同日12時許，在該處遺失之
    Sony Ericsson廠牌K800i黑色行動電話手機1支（序號：000
    000000000000號，含門號0000000000SIM卡1張），詎雷智涵
    明知上開手機係屬脫離他人持有之物，本應將之交予警察機
    關處理，竟意圖為自己不法之所有，於拾獲後即將該手機侵
    占入己，並持向凱旭通訊行以新臺幣700元之價格變現花用
    。嗣經警調閱該手機序號之通聯紀錄，始循線查悉上情。
二、案經電信警察隊第一中隊報告臺灣臺北地方法院檢察署檢察
    官偵查後聲請簡易判決處刑。
    理  由
一、按被告以外之人於審判外之言詞或書面陳述，除法律有規定
    者外，不得作為證據，刑事訴訟法第159條第1項定有明文；
    復按被告以外之人於審判外之陳述，雖不符前4條之規定，
    而經當事人於審判程序同意作為證據，法院審酌該言詞陳述
    或書面陳述作成時之情況，認為適當者，亦得為證據；當事
    人、代理人或辯護人於法院調查證據時，知有第159條第1項
    不得為證據之情形，而未於言詞辯論終結前聲明異議者，視
    為有前項之同意；同法第159條之5規定甚明。本案據以認定
    被告雷智涵之犯罪事實之證據，證人陳佳宥、陳榮憲、郝旭
    恒、李暢等人於警詢中之證詞本屬傳聞證據，因被告於本院
    言詞辯論終結前，未對於證據能力聲明異議，視為同意上開
    證據具備證據能力；本院並審酌該等言詞陳述或書面陳述作
    成之情況，相關陳述人均未曾主張非出於任意性或不正取供
    ，足信作成時之情況，應無違法或不當情事，因而認為適當
    ，依刑事訴訟法第159條之5規定，該等言詞陳述或書面陳述
    ，均具備證據能力而均得作為證據，合先敘明。
二、訊據被告對於上開侵占犯行迭於警詢、偵查及本院審理時均
    坦承不諱，核與告訴人郝旭恒於警詢中指訴之情節大致相符
    ，復有證人陳佳宥、陳榮憲、李暢等人於警詢中之證詞、臺
    灣大哥大股份有限公司雙向通聯資料查詢表、SonyEricsson
    手機序號號碼表、凱旭通訊行收購單、電信警察隊第一中隊
    任務編組受理各類案件紀錄表等附卷可稽，足認被告任意性
    自白核與事實相符，堪以採信。綜上，本件事證明確，被告
    犯行洵堪認定，應依法論科。
三、核被告所為，係犯刑法第337條之侵占遺失物罪。原審以被
    告犯行明確，適用刑事訴訟法第449條第1項前段、第3項、
    刑法第337條、第42條第3項前段，刑法施行法第1條之1之規
    定，量處被告罰金5仟元，如易服勞役，以新臺幣（下同）1
    千元折算1日，其認事用法均無違誤。被害人請求上訴意旨
    雖指摘：其所遺失之財物尚包括黑色側腰包及現金5仟元，
    被告迄今仍未返還予被害人，且手機內之重要資料及相片檔
    案均已無法回復，顯見被告犯後毫無悔意，原審僅判處被告
    罰金5仟元，如易服勞役，以新臺幣1千元折算一日，顯屬不
    當，因之請求檢察官提起上訴等語。惟查：
   （一）按量刑之輕重，係事實審法院得依職權自由裁量之事
         項，茍已斟酌刑法第57條各款所列情狀而未逾越法定
         刑度，則不得遽指為違法；又刑罰之量定屬法院自由
         裁量之職權行使，應審酌刑法第57條所列各款事由及
         一切情狀，為酌量輕重之標準，並非漫無限制，在同
         一犯罪事實與情節，如別無其他加重或減輕之原因，
         下級法院量定之刑，亦無過重或失輕之不當情形，則
         上級法院對於下級法院之職權行使，原則上應予尊重
         ，此觀之最高法院85年度臺上字第2446號判決意旨闡
         釋甚明。
   （二）本件原審量刑上已充分審酌被告手段、遭侵占手機之
         價值即所受損害程度，及被告素行，於犯後坦承犯行
         ，態度尚佳並尚未賠償予被害人等一切情狀，則原審
         判決於量刑時即已斟酌被害人所受損害之程度，並將
         之納為量刑審斟之因素之一，況系爭手機內是否確有
         如被害人所稱重要資料及相片檔案受損之情，依卷內
         所有卷證資料尚無得為此認定，是以，自不得執手機
         內重要資料及相片檔案均已無法回復乙詞，指為量刑
         不當之上訴理由。
   （三）又被害人請求上訴理由謂尚有側腰包以及現金5千元未
         尋回乙節，此部分偵查中被害人即已為此證述，惟被
         告業已明確供稱僅拾獲系爭手機，加以現場並無監視
         錄影得以認定被告拾獲手機時，尚併同拾得被害人之
         側腰包及現金，則遍觀所有卷證資料，確僅足堪認定
         被告侵占之物為系爭手機，並無包括其他財物，此亦
         為檢察官聲請簡易判決處刑所認定之事實，是以，縱
         被害人指稱系爭手機係連同側腰包、現金等財物一併
         遺失乙情為真，仍無得為被告侵占之物包含被害人側
         腰包及現金等財物之認定。
   （四）揆諸上開說明，公訴人依循被害人請求上訴意旨提起
         本件上訴，指摘原審判決量刑過輕，難認有理由，其
         上訴應予駁回。
據上論斷，依刑事訴訟法第455條之1第1項、第3項、第368條，
判決如主文。
本案經檢察官李彥霖到庭執行職務
中    華    民    國    99    年    12    月    14    日
                  刑事第十七庭審判長法  官  劉煌基
                                    法  官  葉力旗
                                    法  官  楊雅清
上正本證明與原本無異。
不得上訴。
                                    書記官  吳俊龍
中    華    民    國    99    年    12    月    14    日

司法院資訊處製作；財團法人民間司法改革基金會備份。
